最　高　行　政　法　院　裁　定
                                     100年度裁字第2201號
上  訴  人　賴賢德
訴訟代理人　黃子素　律師
被 上訴 人　財政部
代　表　人　李述德
上列當事人間限制出境事件，上訴人對於中華民國99年8月19日
臺北高等行政法院99年度訴字第1240號判決，提起上訴，本院裁
定如下：
　　主  文
上訴駁回。
上訴審訴訟費用由上訴人負擔。
　　理  由
一、按對於高等行政法院判決之上訴，非以其違背法令為理由，
    不得為之，行政訴訟法第242條定有明文。依同法第243條第
    1項規定，判決不適用法規或適用不當者，為違背法令；而
    判決有同條第2項所列各款情形之一者，為當然違背法令。
    是當事人對於高等行政法院判決上訴，如依行政訴訟法第24
    3條第1項規定，以高等行政法院判決有不適用法規或適用不
    當為理由時，其上訴狀或理由書應有具體之指摘，並揭示該
    法規之條項或其內容；若係成文法以外之法則，應揭示該法
    則之旨趣；倘為司法院解釋或本院之判例，則應揭示該判解
    之字號或其內容。如以行政訴訟法第243條第2項所列各款情
    形為理由時，其上訴狀或理由書，應揭示合於該條項各款之
    事實。上訴狀或理由書如未依此項方法表明，或其所表明者
    與上開法條規定不合時，即難認為已對高等行政法院判決之
    違背法令有具體之指摘，其上訴自難認為合法。
二、緣上訴人與陳瑞祥、廖嘉國為毓發科技股份有限公司（下稱
    毓發公司）法定清算人，該公司滯欠已確定之民國90年度營
    利事業所得稅、92年營業稅（以上含滯納金及滯納利息）及
    90年度營利事業所得稅罰鍰計新臺幣（下同）3,813,196元
    ，財政部臺灣省北區國稅局（下稱北區國稅局）乃依稅捐稽
    徵法第24條第3項規定，報由被上訴人以98年9月23日台財稅
    字第0980092780號函（下稱原處分）請內政部入出國及移民
    署（下稱移民署）限制上訴人與陳瑞祥、廖嘉國出境。上訴
    人不服，提起訴願及行政訴訟均遭駁回，遂提起本件上訴。
三、本件上訴人對於高等行政法院判決上訴，主張：原審法院不
    備理由說明為何在法無明文之情況下，破產程序終止後還可
    以回復進行清算程序，僅泛以破產終止並不生免責效果，毓
    發公司即應進行清算程序等語，而認為被上訴人限制上訴人
    出境於法無不合，實有判決不備理由之違法，並嚴重侵害上
    訴人憲法第10條之居住遷徙自由。被上訴人對於上訴人為限
    制出境之行政處分濫用行政裁量，然原審法院僅略以司法院
    釋字第345號解釋，而認定被上訴人之行政裁量合法，實為
    判決理由矛盾之當然違背法令。又毓發公司係經合法清算程
    序後，因資產不足清償負債，始依公司法第84條轉而進行破
    產程序，嗣依破產法第148條由臺灣板橋地方法院（下稱板
    橋地院）宣告破產程序終止，並無違反稅捐稽徵法第13條之
    情形，亦非諉不履行稅捐債務清償協力義務，原判決卻認被
    上訴人以之作為限制上訴人出境依據之原處分為合法，實有
    判決不備理由之虞等語。
四、原判決以：毓發公司滯欠已確定90年度營利事業所得稅、92
    年營業稅及90年度營利事業所得稅罰鍰計3,813,196元，有
    限制出境案件戶籍資料及欠稅情形表、欠稅總歸戶查詢情形
    表、欠稅明細資料查詢、財產歸屬資料清單等影本附卷可稽
    ，其欠繳稅額已達限制欠稅營利事業負責人出境之標準，且
    該公司業經經濟部函准予解散登記，依公司法第24條規定，
    應進行清算。因毓發公司未以章程規定或由股東會重行選任
    清算人，依公司法第322條第1項規定，該公司董事長（即上
    訴人）及全體董事廖嘉國、陳瑞祥即法定清算人。又依公司
    法第8條第2項規定，清算人在執行職務範圍內，亦為公司負
    責人，北區國稅局以毓發公司欠繳稅款已達稅捐稽徵法第24
    條第3項規定限制出境金額標準，以原處分核轉移民署限制
    上訴人及全體董事廖嘉國、陳瑞祥出境，尚無不合。又板橋
    地院於99年3月8日以板院輔民倫慈99年度司司字第6號函，
    就上訴人聲報就任為毓發公司清算人案，准予備查，則上訴
    人為毓發公司之清算人，應無疑義。被上訴人83年12月2日
    台財稅第831624248號函及94年4月21日台財稅字第09404522
    480號令釋與相關法律規定並無違背，亦未逾越上開法律授
    權之目的及範圍。另本件係依板橋地院裁定宣告毓發公司之
    破產程序終止，是該公司所滯納之稅額，並不生免責效果，
    毓發公司即應進行清算程序，且毓發公司尚未向該管稽徵機
    關辦理決清算申報，及向法院聲報清算完結，尚難認已生清
    算完結之效果，仍應進行清算程序，是上訴人主張破產法並
    無規定破產程序終止後，尚得回復進行清算程序，亦無可採
    ，因認原處分認事用法並無違誤，而將上訴人之訴駁回，業
    已於理由中詳為論斷。上訴人對於高等行政法院判決上訴，
    雖以該判決違背法令為由，惟核其上訴理由，係就原審取捨
    證據、認定事實之職權行使，指摘其為不當，或係以其一己
    對法規之主觀見解，任意指摘原判決所為論斷有判決不備理
    由或理由矛盾之情，並就原審已論斷者，泛言未論斷，或就
    原審所為論斷，泛言其論斷矛盾，而非具體表明合於不適用
    法規、適用法規不當、或行政訴訟法第243條第2項所列各款
    之情形，難認對該判決之如何違背法令已有具體之指摘，依
    首開規定及說明，應認其上訴為不合法。又所謂判決不備理
    由係指判決全然未記載理由，或雖有判決理由，但其所載理
    由不明瞭或不完備，不足使人知其主文所由成立之依據；而
    所謂判決理由矛盾，係指判決有多項理由，且互相衝突，無
    以導出判決之結論而言。原判決既已就駁回上訴人之訴所持
    理由，明其判斷之依據，並將判斷而得心證之理由，記明
    於判決，並無上訴人所指判決理由矛盾、理由不備情事，上
    訴人據此指摘原判決違背法令，亦有未合。另查依破產法第
    149條前段規定，可知我國破產法係採免責主義，須納稅義
    務人經法院裁定宣告破產後，其滯納稅額經列入破產債權，
    並經破產程序受分配部分金額，而法院裁定破產程序終結，
    債權人未受清償部分之請求權始視為消滅。而破產法第148
    條規定之破產終止裁定，乃破產宣告後，破產財團之財產不
    敷清償財團費用及財團債務時，已無宣告破產實益，法院因
    破產管理人之聲請，以裁定宣告破產終止，此時破產人所滯
    納之稅額，並不生免責效果。原判決依此說明毓發公司雖經
    法院裁定破產程序應予終止，但毓發公司所滯納之稅額，並
    不生免責之效果，即應進行清算乙節，並無違誤。又稅捐稽
    徵法第24條第3項關於限制納稅義務人出境之規定，並非以
    限制人民人身自由為目的，而係藉限制出境之手段，督促納
    稅義務人履行其應盡之義務，以確保稅收，增進公共利益。
    是被上訴人為保全法定稅捐，依上開法令規定以上訴人為限
    制出境之對象於法悉無違誤，核無侵害上訴人憲法第10條之
    居住遷徙自由，上訴人此項主張，亦顯有誤會，併此明。
五、據上論結，本件上訴為不合法。依行政訴訟法第249條第1項
    前段、第104條、民事訴訟法第95條、第78條，裁定如主文
    。
中　　華　　民　　國　　100　 年　　9　　 月　　8　　 日
                    最高行政法院第一庭
                        審判長法官　鍾　耀　光
                              法官　黃　淑　玲
                              法官　鄭　小　康
                              法官　林　樹　埔
                              法官　陳　秀　

以  上  正  本  證  明  與  原  本  無  異
中　　華　　民　　國　　100　 年　　9　　 月　　8　　 日
　　　　　　　　　　　　　　　書記官　賀　瑞　鸞